臺灣高等法院刑事判決
110年度上訴字第1776號
上  訴  人  臺灣士林地方檢察署檢察官
被      告  郭馨鎂



選任辯護人  吳宜臻律師（法律扶助）
上列上訴人因被告違反洗錢防制法等案件，不服臺灣士林地方法
院109年度金訴字第206號，中華民國110年3月10日第一審判決（
起訴案號：臺灣士林地方檢察署109年度偵字第5532、6875號）
，提起上訴，本院判決如下：
    主  文
上訴駁回。
    理  由
一、經本院審理結果，認第一審諭知被告郭馨鎂無罪，核無不當
    ，應予維持，並引用第一審判決書記載之證據及理由（如附
    件）。
二、檢察官上訴意旨略以：㈠被告已有7年餘之社會歷練及工作經驗
    ，並非毫無社會經驗或生活常識之人，應可清楚預見，將自己
    之金融帳戶任由真實身份不詳之他人使用，即有幫助實施詐欺
    犯行之風險。況觀諸卷內被告提供其與自稱「林恆宇」之間LI
    NE對話紀錄，足見被告對自稱得為其代辦貸款之人及其所屬之
    公司均無瞭解，然被告在交付本案上開帳戶之前，並未查證
    確認該自稱「林恆宇」之人是否確為貸款代辦公司或是否確
    實從事代辦貸款事宜，顯然被告可預見對方要求提供提款卡
    及密碼之申貸過程，違反一般申辦貸款交易常態。㈡依證人王
    吉財所述，可知被告前次民間借貸經驗，與本次貸款之情形
    ，大有不同，自不能以被告前次貸款經驗，而認被告確信寄
    送提款卡予他人係符合交易常情之管道。㈢即便認為被告所辯
    係出於貸款之動機，而提供自己之金融機構帳戶提款卡、密
    碼予對方屬實，此動機不影響於認定被告主觀上應已預見其交
    付上開帳戶提款卡、密碼予不詳之人，將遭詐欺犯利用為犯詐
    欺取財罪之出入帳戶使用之認定。被告率將自己之帳戶提供
    他人使用，此舉已顯逾輕忽、過失之範圍，足徵被告於行為
    之際，係抱持縱使犯罪結果之發生，仍不違其本意之心態。㈣
    觀諸卷內被告提供其與自稱「林恆宇」之間LINE對話紀錄，
    足認被告曾有遭詐騙之經驗，亦清楚知悉金融帳戶事關存戶
    個人財產權益之保障，不得任意交付予他人，以防止遭他人
    違反自己意願使用或不法使用之常識。然被告仍執意交付本
    案帳戶之提款卡及密碼，乃對於所預見該等帳戶工具淪為他人
    使用之可能性，不以為意，而將自己之帳戶提款卡、密碼交
    予不詳之人，被告為求自己之利益，雖可預見將銀行帳戶之金融卡
    、密碼交付他人使用，可能供作遂行財產上犯罪目的，仍不違
    背其本意，而同意他人使用前揭帳戶，該等「賭一賭」的心
    態所呈現之主觀惡意，自應解為有容任詐欺犯罪因其助力而發
    生之意思，顯見被告主觀上有幫助詐欺及幫助洗錢之不確定故
    意甚明。原審未詳加審酌，遽認被告無幫助詐欺之不確定故
    意，其認定有違經驗法則及論理法則，請將原判決撤銷，更
    為適當合法之判決云云。
三、經查：
  ㈠查被告與真實姓名、年籍均不詳，自稱「林恆宇」之人（下
    稱「林恆宇」）間網路社交通訊軟體LINE訊息內容，如下：
    1.108年12月6日
      ……
      林恆宇：「我是剛剛與妳聯繫的專員」……
      林恆宇：「評估出來 我會馬上與妳聯繫」……
      林恆宇：「評估出來 我馬上與妳連絡 如果妳沒接 妳忙
               完在回我」、「評估出來了」……
      林恆宇：「主管剛審批款項給我而已」
      林恆宇：「寫漂亮一點啦..哈哈」、「怕到時候代書看不
               懂」……
      被告：「我確認一下等等要做什麼事情」、「要放在信封
            裡面的東西有」、「"1.雙證件影本2.新光 玉山銀
            行帳戶影本3.台新 國泰 遠東 玉山 新光的卡"」
            ……
      被告：「不然就是要先簽約才幫我送件」……
      被告：「我沒有太多信用讓他們試試看啦」
      林恆宇：「到時聯徵信用過低就暈倒了」……
      林恆宇：「我跟主管在等妳的資料  要趕件」……
      林恆宇：「下週五請妳吃飯」、「簽約對保完  款項撥款
              下來在吃」……
    2.108年12月8日
      …
      林恆宇：「馨鎂  代書已經有收到妳的資料了」、「會儘
              快幫妳趕件」…
    此有被告與自稱「林恆宇」者自民國108年12月6日起迄同 
    年月9日止之網路社交通訊軟體LINE訊息內容1份附卷可參（
    見原審卷第93至103、107頁），核與被告於偵查、原審及本
    院審理中辯稱：伊因為想要申辦貸款，才與「林恆宇」聯絡
    ，「林恆宇」說貸款必須要將提款卡寄給他協助他作業等語
    相符（見偵6875卷第13至15頁；原審卷第48、351頁；本院
    卷第91頁），是被告辯稱其係因為相信「林恆宇」欲為其辦
    理貸款始交付本案帳戶之提款卡予「林恆宇」等情，非屬無
    據。
  ㈡查證人王吉財於原審審理中證稱：被告於108年8月份跟伊有
    一筆借款的關係，當初被告跟伊洽借借款時係當面接洽，且
    係當面告知伊帳戶之存摺、提款卡密碼，伊有跟被告簽書面
    契約。伊有先評估被告的經濟狀況、收入等，也有問過被告
    工作是什麼、收入大概為何，被告還有交包含工作、勞保等
    一些她的個人資料，經過審核後，伊貸款新臺幣（下同）12
    萬元給被告，被告有將薪資轉帳帳戶之存摺及提款卡交給伊
    ，伊等約定每月待被告薪資入帳後，伊從被告工作的薪資帳
    戶內提領被告每月應繳給伊等分期的錢後，伊等再將餘款轉
    到被告的玉山銀行帳戶內等語（見原審卷第330至335頁），
    固足認被告向證人王吉財借得款項之前，證人王吉財確曾先
    審核被告所提出包含工作、勞保等個人資料，並與被告見面
    簽約且取得被告薪轉帳戶之存摺、提款卡密碼後，始貸款予
    被告，與本案被告未曾與「林恆宇」見面，即寄出本案帳戶
    之提款卡並告知密碼，雖未完全一致。然證人王吉財於原審
    審理中亦證稱：伊在貸款給被告的過程中，有於簽約那天及
    還款那天見過被告本人，共2次，伊之前沒有見過被告，之
    所以願意借款給被告是因為伊等的方式同銀行一樣，會先評
    估被告的經濟狀況、收入，如果可以，雙方一些觀念都OK，
    借款給被告就沒有太大的問題；伊持有被告薪轉帳戶的存摺
    及提款卡，知道裡面會有薪轉的錢進來，可以用薪轉的錢來
    還伊錢，也是列入評估（是否貸款予被告）的1項考量等語
    明確（見原審卷第332至334頁），顯見證人王吉財前與被告
    簽立貸款契約之前，並未曾與被告見面，且係以被告提供其
    薪轉帳戶之存摺、提款卡予王吉財為其貸款條件，被告對於
    王吉財亦無任何瞭解或認識，則被告辯稱其係因憑之前向證
    人王吉財貸款之經驗，主觀上誤認將本案帳戶提款卡寄送予
    「林恆宇」係供辦理貸款之用等語，應可採信。
  ㈢復被告對於「林恆宇」或其所屬公司均無任何瞭解，即率將本
    案帳戶提供「林恆宇」使用，此舉雖有輕忽或重大過失之情
    形，然觀之被告與「林恆宇」間網路社交通訊軟體LINE訊息
    內容：
     1.108年12月6日
      ……
       被告：「不過我遠東帳戶裡面不知道今天的款項會不會
              扣掉」
       林恆宇：「被扣多少」……
       被告：「16000」、「約定是今天扣的」……
       林恆宇：「妳台新的還沒扣掉嗎」、「16000的」
       被告：「遠東」、「還沒叩」……
     2.108年12月9日
       ……  
       被告：「我的16000還沒被扣款就被提出了喔」、「遠東
              叩款叫做受權轉帳」……
     3.108年12月12日
       ……
       被告：「我可以湊到1萬元」……
       被告：「1萬不行嗎」……
       被告：「1萬幫我完成合約吧」……
       林恆宇：「妳直接到渣打的ATM自存就好」、「記得要拍
               明細給我 不然沒辦法確實核對」……
       林恆宇：「我明白 所以才要趕著把合約趕緊用好」……
       林恆宇：「帳號：00000000000000」、「明細記得要拍
                給我」……   
       林恆宇：「馨鎂 妳那邊有沒有1,000」……
       林恆宇：「輸完後拿到繳費單 我在傳第二組給你」……
       被告：「10000」
       林恆宇：「對」、「第一組好了嗎」
       被告：「好了」
       林恆宇：「好」
       被告：「這是轉帳嗎」、「怎麼看起來像是買點數?」
       林恆宇：「CVZ00000000000」、「沒有」、「那是第三
               方支付」……
       林恆宇：「妳繳完 明細要拍給我」、「不然我沒辦法跟
               他核對」、「要兩張」……
     此有被告與自稱「林恆宇」者自108年12月6日起迄同年月1
     2日止之網路社交通訊軟體LINE訊息內容1份附卷可參（見
     原審卷第93至153頁），核與被告於偵查及原審審理中供稱
     ：伊將本案5帳戶資料寄交予對方，其中遠東國際商業銀行
     股份有限公司（下稱遠東商業銀行）之帳戶中尚留存1萬6,
     000元，供遠東商業銀行扣款用以償還信貸，亦遭詐騙集團
     提領，另外伊亦遭詐騙匯款1萬元、1,000元、1,000元予對
     方，且先後至便利商店購買遊戲點數1萬元、5,000元予對
     方等語相符（見偵6875卷第17頁；原審卷第56至57頁），
     參酌被告向遠東商業銀行申請開立之帳號000-00000000000
     000號帳戶於108年12月6日有由被告向台新銀行申請開立之
     帳號000-0000000000000000號帳戶轉入1萬6,000元，嗣上
     開款項於同年月8日遭提領乙節，有遠東商業銀行110年1月
     6日遠銀詢字第110000036號函及所檢附交易明細1份在卷可
     查（見原審卷第291至293頁），而被告確有於108年12月12
     日匯款1萬元至渣打商業銀行帳號00000000000000號帳戶、
     於同年月13日先後各匯款1,000元至帳號000-000000000000
     號帳戶、帳號00000000000000號帳戶內，並依指示至超商
     購買1萬元、5,000元之點數商品等情，亦有渣打銀行自動
     櫃員機交易明細表、中國信託銀行自動櫃員機交易明細表
     、中華郵政存款人收執聯及補單列印服務繳費單等件在卷
     可參（見原審卷第271至279頁），足見被告為貸得系爭款
     項，除其向遠東商業銀行申請開立之前開帳戶內遭轉匯出1
     萬6000元外，其自身更遭「林恆宇」詐騙合計2萬7,000元
     無訛。倘非被告確實誤信「林恆宇」之說詞，應無可能逕
     將上開會固定轉入1萬6,000元之遠東商業銀行帳戶寄送予
     「林恆宇」而遭提領一空，甚且依指示匯款1萬2,000元並
     購買1萬5,000元之點數商品之理，自難認被告於寄出本案
     帳戶之提款並提供密碼時，主觀上有何洗錢或幫助詐欺取
     財之故意或不確定故意。
   ㈣再者，檢察官並未舉證證明被告於寄出本案帳戶之提款並提
     供密碼時，主觀上確已知悉或可得而知悉「林恆宇」係屬
     詐欺集團成員或係為達詐欺取財之目的而取得之，自難僅
     憑被告將本案帳戶之存摺、提款卡寄出並提供密碼乙情，
     遽認被告有洗錢或幫助詐欺取財之故意或不確定故意。
四、本院衡酌本件檢察官所舉前開證據，尚無法使本院形成被告
    確有檢察官所指洗錢及幫助詐欺取財犯行之有罪心證。原判
    決對於卷內訴訟資料，均已逐一剖析，參互審酌，仍無從獲
    得有罪之心證，因而為有利被告之認定，於法核無違誤。檢
    察官上訴指摘原判決無罪諭知為不當，僅係就原審依職權為
    證據取捨及心證形成之事項，重為爭執，故其上訴為無理由
    ，應予以駁回。
五、退併辦部分：
　　本案被告既經原審法院為無罪之諭知，並經本院駁回檢察官
    之上訴，則臺灣士林地方檢察署檢察官移送併辦被告部分（
    110年度偵字第7137號）自與本案被告部分不生事實上或實
    質上之一罪關係，是本案起訴之效力即不及於上開移送併辦
    部分，本院自不得併予審究，應予退回由檢察官另為適法之
    處理。 
據上論斷，應依刑事訴訟法第368條，判決如主文。
本案經檢察官黃子宜提起公訴，檢察官江玟萱提起上訴，檢察官
楊淑芬到庭執行職務。
中　　華　　民　　國　　110 　年　　8 　　月　　18　　日
                  刑事第二十三庭審判長法　官  許永煌
                                      法　官  黃美文
                                      法　官  雷淑雯
以上正本證明與原本無異。
檢察官如不服本判決，應於收受送達後20日向本院提出上訴書狀
，惟須受刑事妥速審判法第9條限制。其未敘述上訴之理由者，
並得於提起上訴後20日內向本院補提理由書(均須按他造當事人
之人數附繕本)「切勿逕送上級法院」。
刑事妥速審判法第9條：
除前條情形外，第二審法院維持第一審所為無罪判決，提起上訴
之理由，以下列事項為限：
一、判決所適用之法令牴觸憲法。
二、判決違背司法院解釋。
三、判決違背判例。
刑事訴訟法第 377 條至第 379 條、第 393 條第 1 款之規定，
於前項案件之審理，不適用之。
被告不得上訴。
                                      書記官  林立柏
中　　華　　民　　國　　110 　年　　8 　　月　　26　　日
附件：
臺灣士林地方法院刑事判決
                                    109年度金訴字第206號
公　訴　人　臺灣士林地方檢察署檢察官
被　　　告　郭馨鎂　女　民國00年00月00日生
                    身分證統一編號：Z000000000號
                    住○○市○○區○○街000巷00弄00號2樓
                    居新北市○○區○○街000號3樓之2
選任辯護人　張耕豪律師（法扶律師）
上列被告因違反洗錢防制法等案件，經檢察官提起公訴（109年
度偵字第5532號、109年度偵字第6875號），本院判決如下：
    主  文
郭馨鎂無罪。
    理  由
一、公訴意旨略以：被告郭馨鎂明知社會上詐騙案件層出不窮，
    並可預見將自己申辦之銀行帳戶金融卡提供他人使用，有遭
    詐欺集團利用作為人頭帳戶，對被害人施以詐術得逞致被害
    人匯入款項後，再予提領運用並掩飾詐欺犯罪所得之本質及
    來源，竟仍基於洗錢及縱有人使用其金融帳戶以實行詐欺犯
    罪，亦不違其本意之幫助犯意，於民國108 年12月6 日不詳
    時間，在臺北市○○區○○路00號統一便利超商馥樺門市，將其
    所有如附表1 所示帳戶（下稱本案帳戶）之提款卡及密碼，
    寄送予真實姓名年籍不詳之詐欺集團成員，用以供該詐欺集
    團作為存、提、匯款之用，以此方式幫助該犯罪集團向他人
    詐取財物使用。嗣該詐騙集團成員於收受上開帳戶提款卡後
    ，即意圖為自己或他人不法所有，分別於附表2 所示時間，
    以附表2 所示方式，致告訴人李宗翰、洪俊愷、黃國華、林
    鶴庭、洪伯寧、簡志銘等6 人均陷於錯誤，匯款或現金存入
    如附表2 所示金額至被告如附表2 所示帳戶內。嗣告訴人李
    宗翰、洪俊愷、黃國華、林鶴庭、洪伯寧、簡志銘等發覺有
    異，報警處理，始循線悉上情。因認被告涉犯刑法第30條第
    1 項前段、第339 條第1 項之幫助詐欺取財罪、洗錢防制法
    第14條第1 項洗錢罪等罪嫌云云。
二、按犯罪事實應依證據認定之，無證據不得認定犯罪事實；不
    能證明被告犯罪者，應諭知無罪之判決，刑事訴訟法第154
    條第2項及同法第301條第1項分別定有明文。次按認定不利
    於被告之事實，須依積極證據，苟積極證據不足為不利於被
    告事實之認定時，即應為有利於被告之認定，更不必有何有
    利之證據；認定犯罪事實所憑之證據，雖不以直接證據為限
    ，間接證據亦包括在內，然而無論直接或間接證據，其為訴
    訟上之證明，須於通常一般之人均不致有所懷疑，而得確信
    為真實之程度者，始得據為有罪之認定，倘其證明尚未達於
    此一程度，而有合理性懷疑存在時，即不得遽為被告犯罪之
    認定。且積極證據不足證明犯罪事實時，被告之抗辯或反證
    縱屬虛偽，仍不能以此資為積極證據應予採信之理由（最高
    法院30年上字第482號、816號判例、76年台上字第4986號判
    例參照）。再按幫助犯，非但行為之外形可認為幫助，且必
    須與正犯有犯意之聯絡。若幫助之人，誤信為正當行為，並
    無違法之認識，則其行為縱予正犯以助力，尚難遽令負幫助
    之罪責（最高法院20年上字第1828號判例意旨參照）。是刑
    法上幫助犯之成立，須行為人基於幫助正犯犯罪之意思，予
    正犯以精神上或物質上之助力而參與犯罪構成要件以外之行
    為，以助成正犯犯罪之實施為要件。如果，雖在外形上，可
    認為幫助，但對正犯之犯罪，無違法之認識，而欠缺幫助犯
    罪之故意，係基於其他原因，即難論以幫助犯（最高法院88
    年度台上字第5848號判決要旨參照）。
三、公訴意旨認被告涉有幫助詐欺取財及洗錢等罪嫌，無非係以
    被告之供述、證人即告訴人李宗翰、洪俊愷、黃國華、林鶴
    庭、洪伯寧及簡志銘（下稱告訴人李宗翰等6 人）於警詢中
    之證述、被告申辦之台新國際商業銀行帳戶開戶資料、交易
    明細、告訴人李宗翰等6 人之匯款交易明細單各1 份為其主
    要論據。訊據被告固坦承有於108 年12月6 日，在臺北市南
    港區統一便利超商馥樺門市內，將本案帳戶提款卡寄予自稱
    「林恆宇」之人，並將密碼寫在提款卡上之事實，惟堅詞否
    認有何幫助詐欺取財等犯行，辯稱：我是基於之前在網路上
    向王吉財貸款的經驗，而將上開帳戶之提款卡交給「林恆宇
    」，因為我信用不良，「林恆宇」說要幫我做金流，我那時
    很缺錢，所以就將提款卡寄出等語；辯護人則為被告辯護稱
    ：被告將本案帳戶提款卡交出後，其中遠東商業銀行帳戶內
    之款項新臺幣（下同）1 萬6 千元亦遭詐騙集團提領，被告
    另依「林恆宇」之指示匯款至指定帳戶或付款，合計2 萬7
    千元，故被告亦遭「林恆宇」所屬詐騙集團騙取共4 萬3 千
    元之金額，足見被告並無幫助詐欺之犯意等語。
四、經查：
  ㈠告訴人李宗翰等6 人於如附表2 所示之時間確有分別接獲詐
    騙集團某成員之來電，其等均誤信而遭訛騙，依指示操作自
    動提款機，將如附表2 所示之金額匯入被告所提供之如附表
    2 所示之帳戶內，前揭款項並由該集團其他成員悉數提領之
    事實，業據證人李宗翰等6 人於警詢中指訴綦詳，並有被告
    所有上開國泰世華商業銀行、台灣新光商業銀行、玉山商業
    銀行及台新國際商業銀行交易明細、告訴人李宗翰等6 人所
    提出之交易明細表在卷可稽，此部分事實固堪認定。惟上開
    事實僅足認定告訴人李宗翰等6 人確有因遭不法集團之詐騙
    而各自將上開款項匯入被告所提供之上開帳戶內之事實，是
    否據此即可推斷被告在主觀上已明知或可得預見其上開帳戶
    資料會被不法集團成員作為詐騙匯款專戶之情形下，猶本於
    自由意願，將帳戶資料交予不法集團成員使用而有幫助詐欺
    之不確定故意，尚屬有疑。
  ㈡本件被告於108 年7 月間在網路上透過行銷公司向王吉財辦
    理貸款，王吉財審核被告之月薪、債務等經濟狀況後，貸予
    被告12萬元，雙方並約定還款方式為：被告將其當時之薪資
    轉帳帳戶即其申辦之中國信託帳戶之存摺、提款卡交予王吉
    財，待每月薪資入帳後，王吉財即從上開帳戶中提領被告每
    月應償還之本金及利息後，再將餘款匯至被告之玉山銀行帳
    戶內。嗣於108 年12月因被告之帳戶變成警示帳戶，王吉財
    無法繼續每月由被告帳戶中扣款，而要求被告一次清償，被
    告遂於109 年1 月10將剩餘借款9 萬5 千元匯到王吉財京城
    銀行帳戶以清償債務，並取回上開中國信託銀行帳戶提款卡
    、本票、借據等物乙節，業經證人王吉財於本院審理中到庭
    證述明確（見本院109 年度金訴字第206 號卷〈下稱本院卷〉
    第330 至339 頁），並有委任轉帳繳款切結書、被告與證人
    王吉財間以通訊軟體LINE之對話記錄及匯款申請書截圖（見
    本院卷第363 至375 頁）、被告之中國信託銀行帳號：0000
    00000000號帳戶之交易明細（見本院卷第229 頁）在卷可佐
    ，足見被告於交付本案帳戶給他人前之數月，確有因辦理貸
    款而將帳戶之存摺、提款卡交給他人，並因而貸得款項之經
    驗，且被告於還款過程中因發生本案而致所有帳戶遭凍結，
    以致無法繼續清償前揭貸款後，仍依約定將餘款清償，足見
    被告主觀上確相信其以上開方式辦理貸款係正規、符合交易
    常情之管道，是被告辯稱係基於前之貸款經驗，將本案帳戶
    提款卡寄送予「林恆宇」供辦理貸款之用，尚屬有據。
  ㈢觀諸被告提出與自稱「林恆宇」者自108 年12月6 日起迄同
    年月9 日止以通訊軟體LINE聯絡之對話內容，經節錄重點如
    下：林恆宇：「我是剛剛與妳聯繫的專員」、「評估出來我
    會馬上與妳聯繫」、「評估出來了」、「主管剛審批款項給
    我而已」、「寫漂亮一點啦. . 哈哈」、「怕到時候代書看
    不懂」；被告：「我確認一下等等要做什麼事情」、「要放
    在信封裡面的東西有」、「1.雙證件影本2.新光玉山銀行帳
    戶影本3.台新國泰遠東玉山新光的卡」；被告：「不然就是
    要先簽約才幫我送件」…「我沒有太多信用讓他們試試看啦
    」，林恆宇：「到時聯徵信用過低就暈倒了」；林恆宇：「
    我跟主管在等妳的資料  要趕件」…、「下週五請妳吃飯」
    、「簽約對保完  款項撥款下來在吃」…、「馨鎂  代書已
    經有收到妳的資料了」、「會儘快幫妳趕件」等語（見本院
    卷第93至103 頁、第107 頁），可見「林恆宇」係以「主管
    審核」、「代書辦理貸款」、「簽約對保」、「撥款」等語
    讓被告相信可以貸得款項，而將帳戶存摺影本、提款卡寄交
    予「林恆宇」，又被告除寄出上揭金融機構帳戶資料外，尚
    且影印其自己身分證、健保卡影本等雙證件等一般辦理貸款
    必須或可能需要準備之資料予對方，是被告辯稱係相信「林
    恆宇」欲為其辦理貸款始交付本案帳戶之提款卡予「林恆宇
    」等情，應堪採信。
  ㈣又被告供稱：我將本案5 帳戶資料寄交予對方，其中遠東商
    業銀行之帳戶中尚留存1 萬6 千元，供遠東商業銀行扣款用
    以償還信貸，亦遭詐騙集團提領等語，觀諸被告與「林恆宇
    」以通訊軟體LINE對話內容：被告：「不過我遠東帳戶裡面
    不知道今天的款項會不會扣掉」、「16000 」、「約定是今
    天扣的」；林恆宇：「妳台新的還沒扣掉嗎」、「16000 的
    」，被告：「遠東」、「還沒叩」；被告：「我的16000 還
    沒被扣款就被提出了喔」、「遠東叩款叫做受權轉帳」等語
    （見本院卷第97頁、第103 頁、第107 頁），再佐以被告於
    遠東商業銀行申設之帳號：00000000000000號帳戶交易明細
    （見本院卷第293 頁），可知被告上開帳戶於108 年12月6
    日有由被告之台新銀行帳號：000-0000000000000000號帳戶
    轉入1 萬6 千元，嗣上開款項於同年月8 日遭提領，足見被
    告供述之上情為真，被告所為實與一般寄出帳戶存摺、提款
    卡之行為人，於寄交前均將帳戶內金錢先提領一空者或寄交
    平常不會使用、無款項匯入之帳戶，大不相同，被告將本案
    帳戶資料寄交予他人時，並無預見其帳戶資料會遭他人做不
    法使用，始會將尚須償還銀行欠款而有款項入帳之帳戶一併
    寄交。
  ㈤再細繹被告於其帳戶遭警示後，與「林恆宇」於108 年12月1
    2日以通訊軟體LINE聯絡之對話內容，節錄如下：被告：「
    我緊張到睡不著」、「我查了履約保證金的內容」、「我看
    網路上都是買房子才會簽這個」、「要是今天我信用卡刷不
    過怎麼辦？」、「遠東我得接電話才行、貸款絕對不能遲繳
    啊！」、「我這樣信用分數會更低」、「不能先把遠東的錢
    轉回去嗎？」、「合約具體內容是什麼」、「我收到這個掛
    號」、「所以我這樣這邊帳戶就不能用了？」、「台新銀行
    是我重要的銀行耶」…「我只是想要貸款怎麼變這麼麻煩、
    變成警示帳戶我這樣就會有詐騙嫌疑」、「而且解除警示帳
    戶要跑好多地方」、「而且我還有其他貸款要還」、「被列
    為警示戶我該怎麼辦」，林恆宇回覆：「我開完會跟妳聯繫
    」、「先別緊張」，被告：「好」、「拜託要快」、「我整
    個在發抖」等語（見本院卷第121 至123 頁），可知被告尚
    須使用其所交付之帳戶資料，對上開帳戶資料及其還款信用
    極為重視，故在其得知自己之帳戶遭警示後，情緒處於緊張
    崩潰之狀態，益徵被告於寄交帳戶資料時係完全相信「林恆
    宇」會循其之前向王吉財貸款之模式貸得款項，而無預見帳
    戶會遭他人提款或做不法使用。
  ㈥另查，「林恆宇」向被告誆稱須匯款1 萬元至指定之帳號：0
    0000000000000號帳戶始能順利完成貸款合約云云，致被告
    於108 年12月12日匯款1 萬元至上開帳戶等情，有被告與「
    林恆宇」於108 年12月12日以通訊軟體LINE聯絡之對話內容
    （見本院卷第123 至127 頁）及渣打銀行自動櫃員機交易明
    細表（見本院卷第271 頁）在卷可稽，「林恆宇」又以相同
    理由誆騙被告，致被告先後於同年月13日匯款1 千元至指定
    之帳號：000-000000000000號、帳號：00000000000000號之
    帳戶內，並依指示至超商購買1 萬元、5 千元之點數商品，
    亦有被告與「林恆宇」於108 年12月12日以通訊軟體LINE聯
    絡之對話記錄（見本院卷第147 至151 頁）、中國信託銀行
    自動櫃員機交易明細表、中華郵政存款人收執聯、補單列印
    服務繳費單（見本院卷第273 至279 頁）在卷可佐，足見被
    告為貸得款項，自身亦遭「林恆宇」詐騙合計2 萬7 千元。
  ㈦綜上可知，被告自與「林恆宇」聯繫至寄出本案帳戶提款卡
    之過程中，並未因交付帳戶資料而獲得任何報酬，反遭「林
    恆宇」所屬詐騙集團提領其帳戶內款項，甚至進而詐騙其匯
    款、購買點數之情形下，其如對於本案帳戶可能遭詐騙集團
    使用一情可得而知，應無甘受金錢損失、信用不佳甚至涉犯
    刑責、自陷囹圄，而將本案帳戶提款卡交付詐欺集團使用之
    理，益見被告所辯係為辦理貸款，聽信對方說詞，遂依對方
    指示交付提款卡，並告知密碼之辯解，堪以採信。是被告既
    係誤信對方表示需交付帳戶提款卡以辦理貸款，而交付本案
    帳戶提款卡及密碼，對自己帳戶有無供他人作為詐騙財物匯
    款之工具，實難謂已有預見，是自難僅被告有交付提款卡並
    告知密碼之行為，即遽予推論其有幫助詐欺取財或洗錢之不
    確定故意。
  ㈧至公訴意旨另稱：被告將本案帳戶交給「林恆宇」辦理貸款
    並無見到對方、對方並無要求審核其工作、薪水及財力證明
    等、被告未簽立本票、被告提供給對方的非薪轉帳戶等情，
    與其之前被告向王吉財貸款之情形不同，故難認被告係基於
    之前貸款經驗始寄出本案之帳戶資料云云，惟由上開被告與
    「林恆宇」之通訊軟體LINE對話記錄及被告於本院審理時之
    供述（見本院卷第352 頁）可知，被告當時不僅積欠王吉財
    債務，尚有遠東商業銀行之信用貸款，又有信用卡債務衍生
    之循環利息，其經濟狀況窘迫，急於貸款取得金錢以償還債
    務，此時，「林恆宇」向其宣稱主管會審批款項、代書要看
    資料等語，一般人處於急迫之情境，難免降低警覺性，致思
    慮未周為求貸得款項以解燃眉之急，而予詐欺集團利用之機
    會，是於在此情形，尚難期待一般民眾均能本於理性及之前
    之貸款經驗，詳究細節、提高警覺而免遭詐騙、利用，且被
    告並不是直接向銀行等金融機構申辦貸款，是透過私人公司
    辦理借款，自無所謂標準作業流程可循，故難期待被告以之
    前向王吉財之貸款經驗去檢視本次透過「林恆宇」借款之流
    程是否有違慣例，則被告一時失察誤信「林恆宇」上開說詞
    ，因而應要求交付本案帳戶之提款卡及密碼等資料，於經驗
    法則上自非無可能。被告交付帳戶資料，思慮固未盡周全，
    惟思慮未周與其主觀上預見及容任他人遂行不法行為，並無
    必然關連性，自不得從主觀上臆測，將一般經驗上有利於被
    告之情況逕予排除，遽認被告之辯解不足採信。復參以依實
    務上所見，連續匯款數十次，金額高達數百萬元，猶執迷不
    悟深信並非為詐欺集團所騙之被害者，所在多有，其中復不
    乏高級知識份子，高學歷、高所得者，何獨能要求被告需異
    於常人？不容閃失？或期待其善盡查證義務以防被騙？從而
    可知，被告對於詐欺集團訛詐內容之判斷及查證能力確實偏
    低，被告確係因受騙而提供上開帳戶資料，並無幫助詐欺取
    財或洗錢之不確定故意，是檢察官此部分所指，難謂有據，
    自無從作為不利被告之認定。至被告提供帳戶予他人以製造
    不實之金流記錄，雖有訛詐銀行或其他金融機構之可能，惟
    借款者未必均自始無還款能力，或嗣後必然欠債不還，而具
    有使銀行或金融機構陷於錯誤以交付款項之詐欺故意，自不
    能認所有「美化帳戶」之行為一概當然構成詐欺；且縱令被
    告認識「美化帳戶」係屬帳戶之「非法使用」，亦無從直接
    認定被告認識將上開帳戶資料交予詐欺集團係作為詐騙一般
    民眾之工具使用，因二者對象不同、行為模式大異，倘各行
    為人就構成要件事實之認識，僅需掩蓋於「非法」二字之大
    旗下，則人人均可能輕易入罪，亦無需法典條列以明文規範
    民眾行為之準則。自亦難因對方告知被告交付帳戶存摺、提
    款卡及密碼可能係為製作不實之金流記錄帳戶乙情，即率以
    推認本件被告具有幫助詐欺取財及洗錢之不確定故意。
五、綜上所述，被告既係因在網路上遭自稱「林恆宇」者以申辦
    貸款為由所騙，而陷於錯誤，始交付本案帳戶資料予他人，
    難謂被告於交付本案帳戶資料時，已預見可能幫助對方從事
    詐欺取財或洗錢等犯行而有不確定之故意。本案依檢察官所
    舉各項證據方法，仍有合理之懷疑存在，尚未達於通常一般
    之人均不致有所懷疑，而得確信其為真實之程度，本院無從
    形成對被告有檢察官所指幫助詐欺取財或洗錢等犯行之確信
    。此外，卷內復查無其他積極證據足證被告有公訴意旨所指
    之犯行，既不能證明被告犯罪，依首開說明，自應為被告無
    罪之諭知。
據上論斷，應依刑事訴訟法第301 條第1 項，判決如主文。
本案經檢察官黃子宜提起公訴，檢察官江玟萱到庭執行職務。
中　　華　　民　　國　 110　　年　　3 　　月　　10　　日
                刑事第七庭審判長法  官  蔡明宏
                                法  官  李昭然
                                法  官  陳孟皇
以上正本證明與原本無異。
如不服本判決應於收受送達後20日內向本院提出上訴書狀，並應
敘述具體理由。其未敘述上訴理由者，應於上訴期間屆滿後20日
內向本院補提理由書( 均須按他造當事人之人數附繕本) 「切勿
逕送上級法院」。
                                書記官  張嫚凌
中　　華　　民　　國　 110　　年　　3 　　月　　10　　日
附表1
編號 銀行 帳號 1 台灣新光商業銀行 000-000000000000000 2 玉山商業銀行 000-0000000000000 3 國泰世華商業銀行 000-000000000000 4 台新國際商業銀行銀行 000-0000000000000000 5 遠東商業銀行　 000-00000000000000 

附表2
編號 告訴人 詐欺時間 詐欺方法 匯款時間 存/匯入帳戶 匯款金額（新臺幣） 1 李宗翰 108 年12月8 日15時許 佯稱為日本商品代購商TOKYO BUY ，並以電話向左列告訴人佯稱：因設定錯誤為分期約定轉帳，將導致重複扣款云云，致左列告訴人陷於錯誤，依指示匯款、存入現金。 108 年12月8 日15時46分許 國泰世華商業銀行帳號000-000000000000帳戶 3 萬元（現金存入）     108 年12月9 日某時許  2 萬5,099 元（匯款） 2 洪俊愷 108 年12月8 日17時23分許 佯稱為某公司客服人員，並以電話向左列告訴人佯稱：因在8591寶物交易網購物設定錯誤，將導致超額( 10倍) 付款云云，致左列告訴人陷於錯誤，依指示匯款。 108 年12月8 日18時6分許 台灣新光商業銀行帳號000-0000000000000000 帳戶 2萬9,999元     108 年12月8 日18時21分許  2 萬6,000元 3 黃國華 108 年12月8 日17時許 佯稱為東京購物客服人員，並以電話向左列告訴人佯稱：因設定錯誤，導致誤下20筆訂單云云，致左列告訴人陷於錯誤，依指示匯款。 108 年12月8 日18時19分許 台灣新光商業銀行帳號000-0000000000000000帳戶 2萬9,989元 4 林鶴庭 108 年12月8 日20時許 佯稱為錢櫃KTV 之客服人員，並以電話向左列告訴人佯稱：因系統遭駭，導致終止交易取款服務云云，致左列告訴人陷於錯誤，依指示匯款。 108 年12月8 日20時33分許 玉山商業銀行帳號000-0000000000000帳戶 1萬9,211 元 5 洪伯寧 108 年12月8 日17時許 佯稱為日本商品代購商TOKYO BUY 客服人員，並以電話向左列告訴人佯稱：因系統錯誤設定左列告訴人有消費之紀錄，左列告訴人需取消該紀錄云云，致左列告訴人陷於錯誤，依指示匯款。 108 年12月8 日18時許 台灣新光商業銀行帳號000-0000000000000000帳戶 7,654元       5,678 元 6 簡志銘 108 年12月8 日15時45分許 佯稱為網路購物（surfrider ）客服人員，並以電話向左列告訴人佯稱：因帳戶扣款錯誤，需配合取消云云，致左列告訴人陷於錯誤，依指示匯款。 108 年12月8 日18時11分許 台新國際商業銀行銀行帳號000-0000000000000000帳戶 2 萬8,985元